臺灣高等法院刑事裁定
110年度毒抗字第1022號
抗  告  人  
即  被  告  詹智文


上列抗告人因違反毒品危害防制條例案件，不服臺灣基隆地方法
院110年度毒聲字第299號，中華民國110年6月11日裁定（聲請案
號：臺灣基隆地方檢察署110年度聲觀字第233號、110年度毒偵
字第281、292號），提起抗告，本院裁定如下：
    主  文
抗告駁回。
    理  由
一、原裁定意旨略以：
（一）抗告人即被告甲○○（下稱被告）基於施用第二級毒品甲基
      安非他命之犯意，分別①於民國110年1月28、29日某時許
      ，在基隆市暖暖區暖暖街、東勢街附近某土地公廟之廁所
      内，以將甲基安非他命置入玻璃球吸食器内後加熱燒烤，
      吸食其所產生煙霧之方式，施用甲基安非他命1次。嗣於
      同年2月1日下午9時20分許，在新北市○○區○○○路0號前為
      警攔查，當場扣得甲基安非他命1包、玻璃球吸食器1顆，
      復徵得其同意採集尿液檢體送驗；②於110年2月2日下午5
      、6時許，在新北市○○區○○○路000號内，以前述相同方式
      ，施用甲基安非他命1次。嗣於同日下午9時10分許，在基
      隆市○○區○○路000巷00號橋前為警攔查，當場扣得甲基安
      非他命1包、玻璃球吸食器2顆、鏟管1支，復徵得其同意
      採集尿液檢體送驗之事實，業據被告於警詢、偵查坦承不
      諱，且被告採集之尿液，經送請台灣檢驗科技股份有限公
      司台北濫用藥物實驗室以氣相層析質譜儀法檢驗，結果均
      呈安非他命、甲基安非他命陽性反應，有勘察採證同意書
      、基隆市警察局第三分局偵辦毒品案件尿液檢體對照表（
      尿液檢體編號：000-0000)、新北市政府警察局查獲毒品
      案件尿液檢體監管紀錄表（尿液檢體編號：M0000000)、
      台灣檢驗科技股份有限公司110年2月24日、110年2月20日
      出具之濫用藥物檢驗報告等件在卷可考；又被告①為警查
      扣之白色透明結晶1包、②為警查扣之白色透明結晶1包，
      經送請台灣尖端先進生技醫藥股份有限公司毒品原物鑑定
      實驗室鑑定，結果均檢出甲基安非他命成分（驗餘淨重①0
      .004公克、②0.081公克）等情，亦有該中心110年3月9日
      、110年3月22日毒品證物鑑定分析報告在卷供參；此外，
      尚有前揭甲基安非他命2包、玻璃球吸食器3顆、鏟管1支
      扣案可憑，足信被告上開自白屬實，堪認被告確有於上揭
      時、地，以上開方式，施用第二級毒品甲基安非他命2次
      ，而犯毒品危害防制條例第10條第2項之施用第二級毒品
      罪。
（二）被告前因施用毒品案件，經2次觀察、勒戒後，均認無繼
      續施用毒品傾向，分別於88年7月18日、90年9月14日執行
      完畢釋放；此後，被告雖再有多次施用毒品犯行，然均經
      起訴判處罪刑，未有再受觀察、勒戒、強制戒治處分執行
      完畢或完整戒癮治療之處遇等情，有矯正簡表、本院被告
      前案紀錄表在卷可查，可見被告係於90年9月14日最近1次
      觀察、勒戒執行完畢釋放後之3年後，再犯本案施用第二
      級毒品罪，揆諸最高法院刑事大法庭109年度台上大字第3
      826號裁定意旨說明，檢察官依毒品危害防制條例第20條
      第3項之規定，適用同條第1項之規定聲請觀察、勒戒，核
      屬有據，應予准許等語。
二、抗告意旨略以：被告於110年初多次與其妻子爭吵，又因自
    身克制力低，誤信損友，而施用第二級毒品2次，然其現已
    與妻子道歉並請求原諒的機會，且其擔心於勒戒期間，家中
    妻小及年邁母親將失去經濟來源，懇請給予戒癮治療之機會
    云云。
三、按犯毒品危害防制條例第10條之罪者，檢察官應聲請法院裁
    定，或少年法院（地方法院少年法庭）應先裁定，令被告或
    少年入勒戒處所觀察、勒戒，其期間不得逾2月，毒品危害
    防制條例第20條第1項定有明文，此為法律之強制規定，不
    得藉詞免除。次按毒品危害防制條例所規定之觀察、勒戒處
    分，其立法意旨在幫助施用毒品者戒除毒癮，該處分之性質
    非為懲戒行為人，而係為消滅行為人再次施用毒品之危險性
    ，目的在戒除行為人施用毒品之身癮及心癮措施；觀察勒戒
    係導入一療程觀念，針對行為人將來之危險所為預防、矯治
    措施之保安處分，以達教化與治療之目的，可謂刑罰之補充
    制度，從而毒品危害防制條例本身所規定之觀察、勒戒及強
    制戒治等保安處分，雖兼具自由刑之性質，卻有刑罰不可替
    代之教化治療作用，且觀察、勒戒既屬用以矯治、預防行為
    人反社會性格，而具社會保安功能之保安處分，當無因行為
    人之個人或家庭因素而免予執行之理。末按所謂毒品戒癮治
    療計畫（即美沙冬替代療法），係法務部基於防制毒品危害
    之刑事政策與毒品危害防制條例第24條鑑於對於若干施用毒
    品者若僅施以徒刑不足以斷絕毒癮之規範本旨，乃令檢察機
    關與衛生福利部合作，由檢察官審酌個案情形，援引毒品危
    害防制條例第24條，並參酌刑法第57條所列事項及公共利益
    之維護，改以緩起訴處分方式轉介毒品施用者前往醫療院所
    治療。
四、經查：被告於警詢、偵查坦承上開①、②所示施用第二級毒品
    甲基安非他命犯行不諱，且其於上開①、②所示時、地為警攔
    查，復徵得其同意後為警所採集之尿液檢體，經送檢驗結果
    ，呈安非他命、甲基安非他命陽性反應等情，有勘察採證同
    意書2份、基隆市警察局第三分局偵辦毒品案件尿液檢體對
    照表（尿液檢體編號：000-0000)、新北市政府警察局查獲
    毒品案件尿液檢體監管紀錄表（尿液檢體編號：M0000000)
    、台灣檢驗科技股份有限公司110年2月24日、110年2月20日
    出具之濫用藥物檢驗報告等件在卷可查，堪認被告前揭任意
    性自白核與事實相符，其110年1月28、29日某時及2月2日下
    午5、6時許先後2次施用毒品犯行堪予認定，揆諸前揭規定
    ，被告自應令入勒戒處所觀察、勒戒。至是否給予被告為附
    命完成戒癮之緩起訴處分，應由檢察官參酌刑法第57條所列
    事項及公共利益之維護依職權判斷衡酌。凡經檢察官聲請且
    符合法定要件者，法院僅得為有限之低密度審查，除檢察官
    之判斷有重大明顯瑕疵，或其裁量權已萎縮至無聲請觀察、
    勒戒之餘地，法院原則上應尊重檢察官職權之行使，並據以
    裁定，尚無自由斟酌以其他方式替代或得以其他原因免予執
    行之權。是本件檢察官審酌被告於偵訊所述、本案全情，及
    參以本件施用第二級毒品2次犯行，均距其最近1次犯施用毒
    品罪經依法觀察、勒戒執行完畢釋放之90年9月14日，已逾3
    年，而聲請觀察、勒戒，核無違反立法目的或悖於比例原則
    等濫用裁量權限之情形等節，於其裁量範圍內未依毒品危害
    防制條例第24條，改以緩起訴處分方式轉介毒品施用者前往
    醫療院所治療，此非本院所得審酌之事項。至被告所述個人
    家庭因素，核與被告施用第二級毒品犯行無涉，尚無解免其
    依法應受之觀察、勒戒處分。綜上所述，原審裁定被告應入
    勒戒處所觀察、勒戒，核無違誤，其抗告意旨於法尚屬無據
    ，為無理由，應予駁回。
據上論斷，應依刑事訴訟法第412 條，裁定如主文。
中　　華　　民　　國　　110 　年　　7 　　月　　14　　日
                  刑事第十七庭  審判長法　官  鄭水銓
                                      法  官  黃雅芬
                                      法  官  沈君玲
以上正本證明與原本無異。
不得再抗告。
                                      書記官  曾彥碩
中　　華　　民　　國　　110 　年　　7 　　月　　15　　日